【裁判字號】    90,上易,815
【裁判日期】    900620
【裁判案由】    恐嚇等
【裁判全文】
臺灣高等法院高雄分院刑事判決    九十年度上易字第八一五號
    上  訴  人
    即  被  告  乙○○
                丙○○
    共      同
    選任辯護人  劉啟輝
右上訴人因恐嚇等案件，不服臺灣高雄地方法院八十九年度易字第二八八五號中華民
國九十年三月二十三日第一審判決（起訴案號：臺灣高雄地方法院檢察署八十八年度
偵字第二三五八五號、八十九年度偵字第八九六一號），提起上訴，本院判決如左：
      主  文
原判決撤銷。
乙○○、丙○○共同意圖為自己不法之所有，以恐嚇使人將本人之物交付，未遂，各
處有期徒刑捌月。
      事  實
一、乙○○因察覺其向丁○○購買由甲○○轉售之車牌號碼Ｐ八—六三六七號自用小
    客車，車身號碼疑遭變造，認為有利可牟，於民國八十八年九月十八日下午六時
    二十分，與丙○○及另一不詳姓名年籍綽號「阿弟」之成年男子，共同基於意圖
    為自己不法所有之犯意聯絡，前往高雄縣鳳山市○○路國父紀念館內之汽車展示
    會場，乙○○明知僅支付定金新台幣（下同）七萬元，竟要求甲○○賠償八十萬
    元，甲○○答稱只願返還定金，乙○○則夥同「阿弟」出手予以毆打成傷（傷害
    部分業經甲○○撤回告訴），乙○○並出言恐嚇甲○○「若未拿出現金八十萬元
    ，就不放過你」，「阿弟」在旁亦揚言「我是通緝犯，要死大家一起死」，而丙○○亦口出「若你今天不處理，我不知要怎麼樣」等恐嚇話語，使甲○○心生畏
    懼，因而與乙○○商議達成賠償五十五萬元，甲○○因身上並無現金，乃帶同乙○○、丙○○及「阿弟」三人，至高雄縣仁武鄉某汽車保養場，欲向友人借用支
    票，甲○○抵達上述保養場後因借不到支票，乃電請友人張英傑代購空白本票，
    並送至該保養場，甲○○始簽發面額共計五十五萬元之本票二張（面額三十萬元
    、發票日八十八年九月十八日、到期日八十八年九月二十二日、票號二四五一五
    三；面額二十五萬元、發票日八十八年九月十八日、到期日八十八年九月二十二
    日、票號二四五一五四）交予乙○○，且同意自八十八年九月二十一日起，按月
    返還乙○○五萬元以換回本票。嗣於八十八年九月二十一日下午六時二十分許，
    乙○○在高雄市前鎮區○○○路大業加油站前，向甲○○拿取首期款五萬元時，
    因甲○○已於前一日報警，而為埋伏員警當場查獲致未得逞，並扣得上開五萬元
    （業於警局發還甲○○）。
二、案經甲○○訴由高雄市政府警察局前鎮分局報請臺灣高雄地方法院檢察署檢察官
    偵查起訴。
      理  由
一、訊據上訴人即被告乙○○固供認右揭時、地，有出手打傷告訴人甲○○之事實，
    惟否認有何共同恐嚇取財犯行，辯稱「買車後發現車有問題，就去國父紀念館找
    告訴人處理，當時氣憤便出手毆打告訴人，並無出言恐嚇告訴人，是毆打告訴人
    後，告訴人遂說要開五十五萬元本票，並帶其去友人借票，沒借到票，告訴人才
    改開本票，本票係告訴人自願簽發交付，為警查獲當日係告訴人說要以支票換本
    票，到現場後告訴人卻拿出五萬元」云云；另上訴人即被告丙○○則否認有何共
    同恐嚇取財犯行，辯稱「伊僅於國父紀念館時在場，並未毆打及恐嚇告訴人，且
    抵達上述保養場後伊有先離開，隔二個小時後才去仁武載乙○○，告訴人簽發及
    交付本票時，伊並未在場」云云。經查：
  (一)右揭時、地被告乙○○如何先索賠現金八十萬元，繼而與「阿弟」對伊毆打，之
    後被告等三人則口出上述恐嚇話語，使其畏懼因而同意賠償五十五萬元，並因借
    不到支票給付，改請友人代購空白本票，送至保養場由其簽發前揭二紙本票交付
    被告等人，亦因害怕而報警於交付五萬元時查獲被告乙○○各情，業據告訴人甲○○迭於警訊（見警卷第四頁及偵卷第三頁反面）、偵查（見偵卷第四十頁反面
    、第四六頁反面、第五五頁）、原審（見原審卷第二一、二二、四七、六二、一
    一三頁）及本院審理中（見本院卷第六一頁）到庭指訴甚詳，復有贓物認領保管
    收據、健仁醫院八十八年九月二十日診斷證明書、汽車買賣合約書各一份及本票
    影本二紙在卷可按（見警卷第十、十二頁、偵卷第二八頁及原審卷第二五頁）。
  (二)証人丁○○於偵查中證稱「經告訴人通知前往國父紀念館，去時看見告訴人眼睛
    腫腫，已經被打了，現場有乙○○、丙○○及另一不認識的人在場」等語（見偵
    卷第二四頁反面），另證人張英傑於偵查及原審中亦結證「在國父紀念館看到「
    昌仔」（即丙○○）與他們有爭執，當晚告訴人打電話向其借支票，說「昌仔」
    逼他要錢，其未借告訴人，告訴人即要其買本票過去，其帶本票到高雄縣仁武鄉
    「水仔」的保養廠，‧‧‧，並聽到乙○○、「昌仔」在罵髒話，要告訴人簽本
    票，又看到告訴人臉部，得知他被打；告訴人簽發上開本票時被告二人均在場，
    本票簽好亦係交給被告二人」等情在卷（見偵卷第五四頁反面及原審卷第四九、
    五十頁），均與告訴人指訴上開情節大致相符，是告訴人上開指訴堪認未與事實
    相悖。
  (三)被告乙○○僅支付證人丁○○七萬元定金，證人丁○○亦僅支付七萬元定金予告
    訴人一節，業據被告乙○○供承在卷（見偵卷第二五頁），並經證人丁○○於偵
    查、原審中證述明確（見偵卷第二四頁反面及原審卷第六十頁），又被告於交付
    車款尾款前即已將上開小客車開往高雄市○○○路之當鋪典當三十五萬元等情，
    亦為被告乙○○數度坦認在卷（見警卷第二頁及原審卷第五十、六三頁），則於
    此情形下被告二人竟夥同「阿弟」，仍向告訴人索賠八十萬元，之後商議達成賠
    償五十五萬元，主觀上係基於為自己不法所有之意圖灼然，而告訴人簽發面額共
    計五十五萬元之前揭二紙本票交予被告乙○○之舉，參以告訴人簽發本票前，曾
    遭被告乙○○與「阿弟」共同毆打，告訴人復電請證人張英傑從他處代購、送至
    上述保養場等情，益證告訴人係遭被告二人及「阿弟」共同恐嚇，始簽發前揭二
    紙本票予被告乙○○，被告乙○○所辯簽發本票係告訴人自願云云，顯與常情不
    符。
  (四)證人丁○○於原審固曾證述「要賠五十萬是告訴人提議的」一節（見原審卷第六
    一頁），然證人於當次庭訊時先已證稱「我去的時候，看得出來他們已經打架打
    完了，並沒有聽見上述恐嚇的話」等語（見同上頁次筆錄），顯見證人並非自始
    全程在場目睹經過，則證人所陳「告訴人提議的」上述情節，應係告訴人遭受毆
    打、恐嚇之後，與被告等人商議達成賠償五十五萬元之提議，尚難據此認定被告
    二人即無恐嚇取財犯行。
  (五)辯護意旨略以「國父紀念館係公眾場合，保養場工人均與告訴人熟識，被告怎敢
    在此等場所恐嚇告訴人簽發本票？」等語，然被告乙○○既敢在國父紀念館之汽
    車展示會場毆打告訴人，則被告等人對告訴人口出恐嚇話語，處於公眾場合人來
    人往情況，旁人多所不會注意，被告等人自毋庸顧及此點，是認定被告等人於國
    父紀念館有對告訴人口出上述恐嚇話語，自未違反經驗法則；至於告訴人抵達保
    養場本係找人借票，且之前告訴人已遭被告等人毆打及恐嚇，已如前述，告訴人
    即便與保養場工人熟識，衡情亦不敢聲張，則告訴人於保養場內縱無受恐嚇之狀
    ，亦難推論告訴人先前即無遭受恐嚇之情，是上開辯護意旨所述，亦不能採為有
    利被告二人之認定。
  (六)被告乙○○於原審所聲請傳喚保養場工人作證一節（見原審卷第三七頁），雖經
    原審按址傳喚未能送達，惟此等證人於保養場內所見狀況如何，已與本案待證事
    實不生影響，亦如前述，是本院認此部份證據，無再予調查之必要，附此敘明。
  (七)綜上所述，被告二人所辯上情，純屬事後卸責之詞，均不足採，本案事證明確，
    被告二人恐嚇取財犯行，均堪認定。
二、核被告乙○○、丙○○所為，係犯刑法第三百四十六條第三項、第一項之恐嚇取
    財未遂罪。公訴意旨認被告二人上開犯行係犯同法第三百零四條之強制罪，起訴
    法條尚有未洽，惟因公訴意旨已論及被告二人上開恐嚇告訴人取財之客觀事實，
    本院自得變更起訴法條審理。又被告乙○○、丙○○及綽號「阿弟」之成年男子
    間，就此部分犯行，有犯意之聯絡及行為之分擔，均為共同正犯。另被告二人著
    手於恐嚇取財（五十五萬元）犯行，因告訴人報警而於被告乙○○出面取款（首
    期款五萬元）時為警查獲而不遂，均應論以未遂犯（最高法院八十六年度臺上字
    第一０八九號判決參照），依既遂犯之刑減輕之。
三、原審予以論罪科刑固非無見，惟查原判決未予詳查本件之相關證據，誤認告訴人
    係簽發十一張本票及誤論被告二人所為犯行，係屬恐嚇取財罪之既遂犯，原審認
    事用法，尚有未洽；雖被告二人猶執前詞否認共同恐嚇取財犯行，提起上訴指摘
    原判不當，為無理由，但原判決既有可議，自應由本院予以撤銷改判。爰審酌被
    告二人犯罪動機、目的，為圖一己私利，竟以不法手段毆打、恐嚇告訴人索取財
    物非微，犯罪情節不輕及犯後猶否認犯行之態度，惟念被告丙○○已與告訴人達
    成和解（見原審卷第九三頁）及被告乙○○就傷害部分與告訴人和解（見原審卷
    第一０一頁）等一切情狀，各量處如主文第二項所示之刑。
四、公訴意旨另認被告乙○○與綽號「阿弟」之成年男子，於前揭時、地共同毆打告
    訴人甲○○，致甲○○受有右下眼瞼挫傷瘀血、左下顎挫傷腫脹及瘀血、頭後枕
    部血腫挫傷之傷害，因認被告乙○○另涉有刑法第二百七十七條第一項傷害罪嫌
    ，經查被告乙○○被訴傷害部分，業據告訴人甲○○於原審審理時撒回告訴（見
    原審卷第一０一頁），本應為不受理之諭知，惟因公訴人認傷害部分與前開有罪
    之恐嚇取財犯行部分（公訴意旨認係強制罪，已如前述）有裁判上一罪之牽連關
    係，爰不另為不受理之諭知，附此敘明。
據上論斷，應依刑事訴訟法第三百六十九條第一項前段、第三百六十四條、第二百九
十九條第一項前段、第三百條、刑法第二十八條、第三百四十六條第三項、第一項、
第二十六條前段，罰金罰鍰提高標準條例第一條前段，判決如主文。
本案經檢察官陳新慶到庭執行職務。
中    華    民    國      九十      年       六       月     二十     日
                              臺灣高等法院高雄分院刑事第六庭
                                  審判長法官  王憲義
                                        法官  陳啟造
                                        法官  張意聰
右正本證明與原本無異。
不得上訴。
                                      書記官  王婉蓉
中    華    民    國      九十      年       六       月    二十一    日
附錄：本判決論罪科刑法條：
刑法第三百四十六條
意圖為自己或第三人不法之所有，以恐嚇使人將本人或第三人之物交付者，處六月以
上五年以下有期徒刑，得併科一千元以下罰金。
以前項方法得財產上不法之利益，或使第三人得之者，亦同。
前二項之未遂犯罰之。
                                                                        Ｄ


司法院資訊處製作；財團法人民間司法改革基金會備份。
